【裁判字號】    98,審訴,3746
【裁判日期】    981030
【裁判案由】    毒品危害防制條例
【裁判全文】
臺灣高雄地方法院刑事判決            98年度審訴字第3746號
公  訴  人  臺灣高雄地方法院檢察署檢察官
被      告  甲○○
上列被告因毒品危害防制條例案件，經檢察官提起公訴（98年度
毒偵字第5224號），嗣於本院準備程序中，被告就被訴事實為有
罪之陳述，經本院告知簡式審判程序之旨，並聽取被告與公訴人
之意見後，合議庭裁定由受命法官獨任進行簡式審判程序，本院
判決如下：
    主  文
甲○○施用第一級毒品，累犯，處有期徒刑捌月。又持有第一級
毒品，累犯，處有期徒刑肆月，扣案海洛因壹包（含包裝袋，檢
驗後淨重為零點零肆零公克）沒收銷燬之。應執行有期徒刑拾月
，扣案海洛因壹包（含包裝袋，檢驗後淨重為零點零肆零公克）
沒收銷燬之。
    事  實
一、甲○○前於民國90年間因施用毒品案件，經臺灣臺東地方法
    院裁定送觀察、勒戒後，認有繼續施用毒品之傾向，以90年
    毐聲字第241 號裁定送強制戒治，於91年5 月30日強制戒治
    期滿。復於96年間因施用第一級毒品案件，經本院以96年訴
    字第1286號判處有期徒刑8 月，並經減刑為4 月確定，於96
    年11 月15 日執行完畢出監。詎其仍不知悔改，未能戒除毒
    癮，於前開強制戒治執行完畢釋放後5 年內，再犯施用毒品
    案件，經起訴、判決確定及執行完畢後，復基於施用第一級
    毒品海洛因之犯意，於98年7 月29日7 時許，在其位於高雄
    市旗津區○○○路266 巷11號住處，以將摻入香菸再點燃吸
    食方式，施用第一級毒品海洛因1 次。另基於持有第一級毒
    品海洛因之犯意，於98年7 月29日12時20分許，在高雄市旗
    津區○○○路海岸公園路旁，向綽號「生仔」之不詳姓名成
    年男子取得第一級毒品海洛因1 小包（驗後淨重0.040 公克
    ）。嗣於98年7 月29日12時30分許，在高雄市旗津區○○○
    路266 巷口，因行跡可疑，經警盤查，並扣得其持有之上開
    第一級毒品海洛因1 包。
二、案經高雄市政府警察局鼓山分局報請臺灣高雄地方法院檢察
    署檢察官偵查起訴。
    理  由
一、本件被告甲○○所犯係死刑、無期徒刑、最輕本刑為3 年以
    上有期徒刑以外之罪，其於準備程序中就被訴事實為有罪之
    陳述，經本院告知簡式審判程序之旨，並聽取公訴人及被告
    意見後，合議庭裁定由受命法官獨任進行簡式審判程序，合
    先敘明。
二、訊據被告於審理程序中坦承其犯行，而被告為警查獲所採之
    尿液檢體，經送檢驗結果，呈現可待因、嗎啡陽性反應，此
    有高雄市立凱旋醫院98年8 月18日A00000000 號濫用藥物尿
    液檢驗報告暨查獲毒品案件嫌疑人代碼- 姓名對照登記表各
    1 份附卷可稽（見偵卷第8 、16頁）。又扣案之白色粉末1
    包，經送檢驗結果，確係第一級毒品海洛因成分（驗前淨重
    0.050 公克，驗後淨重0.040 公克），亦有高雄市立凱旋醫
    院98年8 月24日高市凱醫驗字第10932 號濫用藥物成品檢驗
    鑑定書1 份在卷可憑（見偵卷第11頁）。足徵被告之任意性
    自白核與事實相符，應堪信為真實，可採為本件論罪科刑之
    依據。是本件事證明確，被告施用第一級毒品及持有第一級
    毒品犯行，洵堪認定，應予依法論科。
三、按海洛因為毒品危害防制條例第2 條第2 項第1 款所稱之第
    一級毒品，依法不得施用、持有。次按觀察、勒戒或強制戒
    治執行完畢釋放後，5 年內再犯第10條之罪者，應依一般刑
    事訴訟程序予以起訴論罪科刑，此觀諸毒品危害防制條例第
    20條、第23條第2 項規定自明。再按犯毒品危害防制條例第
    10 條 之罪，經觀察、勒戒後，認無繼續施用毒品之傾向，
    應即釋放，並為不起訴處分；認有繼續施用毒品之傾向者，
    應由檢察官聲請法院裁定令入戒治處所施以強制戒治，至無
    繼續戒治之必要，強制戒治期滿，應即釋放，由檢察官為不
    起訴處分。經觀察勒戒、強制戒治執行完畢釋放後，5 年內
    再犯第10條之罪，依民國93年1 月9 日修正施行之毒品危害
    防制條例第23條第2 項規定意旨，應由檢察官偵查起訴。又
    依修正後之規定，僅限於「初犯」及「5 年後再犯」二種情
    形，始應先經觀察、勒戒或強制戒治程序。倘被告於5 年內
    已再犯，經依法追訴處罰，縱其第3 次（或第3 次以上）再
    度施用毒品之時間，在初犯經觀察、勒戒或強制戒治執行完
    畢釋放5 年以後，已不合於「5 年後再犯」之規定，且因已
    於「5 年內再犯」，顯見其再犯率甚高，原實施觀察、勒戒
    或強制戒治，已無法收其實效，即應依該條例第10條處罰（
    最高法院97年度第5 次刑事庭會議決議參照）。查被告前因
    施用毒品案件，經臺灣臺東地方法院以90年度毒聲字第241
    號裁定送強制戒治後，於91年5 月30日執行完畢。又於前開
    強制戒治執行完畢釋放後5 年內，因施用毒品案件，經本院
    以96 年 度訴字第1286號判決判處有期徒刑8 月確定。因被
    告於強制戒治執行完畢釋放後，5 年內再犯毒品危害防制條
    例第10 條 之罪，且再犯本次施用第一級毒品罪，是依前開
    說明，應依法追訴處罰。
四、核被告所為，係犯毒品危害防制條例第10條第1 項施用第一
    級毒品罪及同條例第11條第1 項之持有第一級毒品；被告持
    有第一級毒品後進而施用，其持有之低度行為，為施用之高
    度行為所吸收，不另論罪。被告所犯前開施用第一級毒品罪
    及持有第一級毒品罪等2 罪，犯意各別、行為互殊，應予分
    論併罰。又被告有如事實欄所載之前案紀錄等情，有臺灣高
    等法院被告前案紀錄表可參，其受有期徒刑執行完畢後，5
    年內故意再犯本件有期徒刑以上之罪，為累犯，應依刑法第
    47條第1 項之規定，加重其刑。爰審酌被告經強制戒治、起
    訴、判刑及執行後，尚未能戒絕毒癮，仍不知悛悔，再次施
    用毒品自戕其身，顯然缺乏戒絕毒品之決心，且被告前有毒
    品之前科紀錄，素行不良，惟念及被告坦承施用及持有第一
    級毒品之事實，態度尚佳，而所犯係自戕行為，尚未對他人
    造成實害，分別量處如主文所示之刑，並定應執行之刑，以
    資懲儆。另扣案之白色粉末1 包，經送檢驗結果係第一級毒
    品海洛因之情，已如上述，應依毒品危害防制條例第18條第
    1 項前段規定宣告沒收銷燬之，至前開第一級毒品海洛因之
    包裝袋包覆毒品，其上顯留有該毒品之殘渣，衡情自難與之
    剝離，亦應整體視之為毒品，連同該包裝併予宣告沒收銷燬
    之；此外，鑑驗耗用之海洛因既已滅失，自無庸宣告沒收銷
    燬之。
據上論斷，應依刑事訴訟法第273 條之1 第1 項、第284 條之1
、第299 條第1 項前段，毒品危害防制條例第10條第1 項、第11
條第1 項、第18條第1 項前段、刑法第11條、第47條第1 項、第
51條第5 款，判決如主文。
本案經檢察官杜妍慧到庭執行職務。
中    華    民    國    98    年    10    月    30    日
                  刑事第十庭  法  官  曾子珍
以上正本證明與原本無異。
如不服本判決，應於收受送達後10日內向本院提出上訴書狀。
中    華    民    國    98    年    10    月    30    日
                              書記官  李承悌
附錄本判決論罪科刑法條全文：
毒品危害防制條例第10條
施用第一級毒品者，處6月以上5年以下有期徒刑。
施用第二級毒品者，處3年以下有期徒刑。
毒品危害防制條例第11條
持有第一級毒品者，處3年以下有期徒刑、拘役或新臺幣5萬元以
下罰金。
持有第二級毒品者，處2年以下有期徒刑、拘役或新臺幣3萬元以
下罰金。
持有第一級毒品純質淨重十公克以上者，處1年以上7年以下有期
徒刑，得併科新臺幣1百萬元以下罰金。
持有第二級毒品純質淨重二十公克以上者，處6月以上5年以下有
期徒刑，得併科新臺幣70萬元以下罰金。
持有第三級毒品純質淨重二十公克以上者，處3年以下有期徒刑
，得併科新臺幣30萬元以下罰金。
持有第四級毒品純質淨重二十公克以上者，處1年以下有期徒刑
，得併科新臺幣10萬元以下罰金。
持有專供製造或施用第一級、第二級毒品之器具者，處1年以下
有期徒刑、拘役或新臺幣1萬元以下罰金。


司法院資訊處製作；財團法人民間司法改革基金會備份。
